【裁判字號】    99,非抗,104
【裁判日期】    990719
【裁判案由】    票款執行
【裁判全文】
臺灣高等法院民事裁定                 99年度非抗字第104號
再抗告人    有賢企業有限公司
法定代理人  甲○○
代  理  人  陳明良律師
上列再抗告人因與相對人首都玻璃科技有限公司間票款執行事件
，對於中華民國99年3月26日臺灣板橋地方法院99年度抗字第72
號裁定提起再抗告，本院裁定如下：
    主  文
再抗告駁回。
再抗告費用由再抗告人負擔。
    理  由
一、按對於非訟事件抗告法院之裁定，以抗告無理由而駁回，或
    以抗告有理由而廢棄或變更之裁定再為抗告者，僅得以其適
    用法規顯有錯誤為理由，此觀非訟事件法第45條第3項規定
    自明。
二、再抗告意旨略以：相對人執有再抗告人所簽發如附表所示本
    票2紙（下合稱系爭本票），雖有免除作成拒絕證書之記載
    ，惟相對人仍應於所定期限內為付款之提示，而相對人就如
    附表編號2號所示本票並未向再抗告人提示付款，即行使追
    索權，明顯違法。又再抗告人交付如附表編號1號所示本票
    予相對人時，並未記載到期日，相對人擅自填載到期日，亦
    涉有變造該本票之情事。此外，再抗告人與相對人間就系爭
    本票並無原因關係存在，再抗告人自得執此對抗相對人。原
    法院99年度司票字第703號裁定（下稱系爭本票裁定）及原
    裁定均未斟酌上開情事，竟就系爭本票准予強制執行，顯有
    違背法令之情事等語。
三、按本票上雖有免除作成拒絕證書之記載，執票人仍應於所定
    期限內為付款之提示；但對於執票人主張未為提示者，應負
    舉證之責，票據法第124條準用第95條定有明文。又按本票
    執票人依票據法第123條規定聲請法院裁定許可強制執行，
    屬非訟程序，非訟法院僅就本票為形式上審查而為准否之裁
    定，其就票據原因關係之實體爭執事項，則無權加以審究。
    經查相對人就如附表編號1號所示本票已於民國99年2月3日
    為付款提示，此有退票理由單在卷為憑；如附表編號2號所
    示本票則記載免除作成拒絕證書，而再抗告人在原法院並未
    主張及舉證證明相對人就該本票未為付款提示，則原法院依
    形式審查而為准予強制執行之裁定，於法並無不合。又相對
    人所提如附表編號1號所示本票，其上記載到期日為99年2月
    1日，亦有該本票可稽，則再抗告人主張該到期日之記載係
    相對人所變造，及再抗告人與相對人間就系爭本票並無原因
    關係存在等情，縱屬實在，亦係實體爭執事項，依前揭說明
    ，應由再抗告人另行提起訴訟以資解決，尚非本件非訟程序
    所得加以審究。是原裁定駁回再抗告人就系爭本票裁定所提
    抗告，並無適用法規顯有錯誤之情事，再抗告人據以提起本
    件再抗告，於法不合，應予駁回。爰裁定如主文。
中    華    民    國    99    年    7     月    19    日
                    民事第四庭
                        審判長法  官  張劍男
                              法  官  陳靜芬
                              法  官  彭昭芬
正本係照原本作成。
不得抗告。
中    華    民    國    99    年    7     月    20    日
                              書記官  丁華平
┌───────────────────────────────┐
│附表                                                          │
├───┬──────┬─────────┬─────┬────┤
│編  號│發  票   日 │ 金 額（新台幣）  │到  期  日│票據號碼│
├───┼──────┼─────────┼─────┼────┤
│  1   │97年5月9日  │  1,000,000元     │99年2月1日│0000000 │
├───┼──────┼─────────┼─────┼────┤
│  2   │97年7月19日 │    750,000元     │(未記載)  │249076  │
└───┴──────┴─────────┴─────┴────┘

司法院資訊處製作；財團法人民間司法改革基金會備份。
